臺灣苗栗地方法院民事小額判決　　　　100年度苗小字第146號
原　　　告　二呆工程有限公司
法定代理人　林翠珍
訴訟代理人　張智宏律師
被　　　告　李玉錠
上列當事人間請求給付承攬報酬等事件，本院於民國100 年6 月
23日言詞辯論終結，判決如下：
    主  文
原告之訴駁回。
訴訟費用新臺幣壹仟元由原告負擔。
    理由及事實
壹、程序部分：
    按訴狀送達後，原告不得將原訴變更或追加他訴，但擴張或
    減縮應受判決事項之聲明者，不在此限。民事訴訟法第255
    條第1 項第3 款定有明文。本件原告起訴時，訴之聲明原為
    ：「被告應給付原告新臺幣（下同）94,325元，及自民國10
    0 年1 月18日起至清償日止，按年息百分之5 計算之利息。
    」嗣後原告於100 年6 月23日以書狀變更聲明為：「被告應
    給付原告76,500元，及自起訴狀繕本送達被告翌日起至清償
    日止，按年息百分之5 計算之利息。」核屬減縮應受判決事
    項之聲明，揆諸上開規定，自應准許。
貳、實體部分：
一、原告主張：
  (一)被告與訴外人苗栗縣西湖鄉公所（下稱西湖鄉公所）間之拆
    屋還地訴訟，經本院99年度訴字第11號民事判決確定，西湖
    鄉公所應將被告所有坐落於苗栗縣西湖鄉○○段1099之21地
    號土地上，面積113 平方公尺之房屋拆除，並返還該土地。
    被告於99年6 月25日向本院民事執行處聲請強制執行，被告
    為拆除上開房屋，於11月間透過訴外人陳會文介紹認識原告
    所屬人員訴外人林陽成，並擬委託原告執行拆除工作。原告
    於施作前由陳會文陪同林陽成前往現場估價，經林陽成察看
    後，即以書面預估工程款為54,400元，並於被告家中達成協
    議。詎被告於100 年1 月10日通知原告前往執行拆除工程時
    ，原告始發現陳會文先前帶同林陽成察看之地點西湖鄉衛生
    所，與實際施工地點高埔社區活動中心並不相符，且其建物
    結構、施工項目、施工環境及廢棄物清運地點均不相同。原
    告於1 月17日完成拆除高埔社區活動中心工程（下稱系爭拆
    除工程）後，隨即檢附實作實算之請款單向被告請領工程款
    共164,325 元。被告接獲該請款單後，即於1 月20日檢附請
    款單及相關合約書、相片、收據等資料，向本院民事執行處
    聲請確定強制執行費用，並表示待法院裁定後再通知原告領
    款。
  (二)被告明知本院民事執行處就系爭拆除工程核定之金額為156,
    500 元，竟向林陽成謊稱法院僅核定8 萬元，並提出法院裁
    定以資取信於林陽成，林陽成雖當場要求被告提供該裁定之
    影本向原告回報，然被告卻以翌日擬前往大陸再將該裁定影
    本交予原告為由而作罷，林陽成不疑有異，且為儘早取得工
    程款，即於被告事先擬好之收據上簽收8 萬元工程款，並取
    得被告背書交付其妻所簽發7 萬元支票1 紙及現金1 萬元。
    嗣經原告向西湖鄉公所主任秘書查詢，得知本院民事執行處
    核定系爭拆除工程執行費用為156,500 元，非被告所稱8 萬
    元，且被告事後亦未提供法院裁定予原告，足徵林陽成顯係
    遭被告詐欺始同意系爭拆除工程款以8 萬元結算，若被告未
    提出法院裁定以取信林陽成，林陽成豈會同意該筆工程款以
    8 萬元結算。原告並無拋棄剩餘工程款之意思，仍可本於承
    攬之法律關係請求被告給付剩餘76,500元。縱認林陽成於10
    0 年3 月3 日簽具之收據係屬兩造就本件工程款所達成之和
    解，該和解既係遭被告詐欺所簽署者，原告自得依民法第92
    條第1 項規定撤銷該和解，並以100 年6 月22日準備書狀之
    送達作為撤銷和解之意思表示，故原告仍得依承攬之法律關
    係請求剩餘工程款。
  (三)被告指稱原告所請工程款有浮報乙節，此係因陳會文帶林陽
    成至錯誤拆除地點即衛生所，致林陽成估價為54,400元，而
    實際拆除地點為高埔社區活動中心，實際拆除建物結構、施
    工項目、施工環境及廢棄物清運地點，與估價之衛生所均不
    相同。此外，林陽成估價拆除建物是磚造，正確的拆除建物
    是RC結構，用的是大鋼牙，現場還有高壓電線；拆除後回收
    物估價時以為是歸原告所有，拆除後西湖鄉公所要求歸鄉公
    所所有；實際拆除地點增加回填沃土40公分；原約定廢棄土
    載至西湖鄉公所垃圾場，後變更為立順興資源土資場，載到
    土資場需另外支付費用，成本比較高；廢五金、遮雨棚的部
    分運到西湖鄉公所垃圾場，需要機具配合，成本增加。上開
    費用皆未列於估價單，故不得以原告拆除後提出請款單與原
    估價單所載金額有差距，即指稱原告有浮報工程款。另被告
    亦未舉證證明原告有浮報本案拆除費用之事實，自不得以被
    告片面指述即認定原告有浮報費用之事實。
  (四)被告尚積欠原告系爭拆除工程之工程款76,500元，經原告多
    次請求給付，被告置之不理。若被告否認與原告有系爭拆除
    工程之契約，無法律關係存在，原告因而受有76,500元之損
    失，被告受有同額之利益，亦屬不當得利。爰依承攬契約及
    返還不當得利之法律關係，請求被告給付剩餘之工程款及利
    息。並聲明：被告應給付原告76,500元，及自本件起訴狀繕
    本送達被告翌日起至清償日止，按年息百分之5 計算之利息
    。
二、被告則以：
  (一)被告於99年11月初經陳會文介紹認識自稱為原告公司負責人
    之林陽成，林陽成並與陳會文於99年12月中至高埔社區活動
    中心實地勘查，林陽成當下書寫之估價單，工程天數2 天拆
    除費用合計為54,400元（計算式：土方回收廠7 台×1,200
    元＋拖車2 台×10,000元＋怪手2 天×10,000元＋板車2 台
    ×3,000 元），被告與林陽成在陳會文見證下達成承攬系爭
    拆除工程之約定，依民法第153 條第1 項、第154 條之規定
    ，契約即為成立，被告並未見過原告法定代理人林翠珍。嗣
    因西湖鄉公所對強制執行提出異議，使系爭拆除工程延至10
    0 年1 月10日實施。拆除過程因天候不佳及原告之重機械數
    度故障等因素，導致拆除工程斷斷續續進行，至1 月17日始
    告完成。被告於系爭拆除工程完工後，即到原告處欲給付原
    先所協議之54,400元工程款，並要求開立當初所協議之明細
    表，以便送交法院裁定，然原告提出請款單所列之單價並非
    原先所協議之單價，兩造因而發生爭執，原告以拆除過程因
    地理環境造成拆除難度提高為由，將工程費用由原來協定之
    54,400元，提高至156,500 元。然查看請款單明細表可認原
    告巧立名目浮報工程款，明顯與一般民間拆除工程之行情差
    距甚大，令被告無法接受，惟仍提議將請款單送交法院裁定
    。
  (二)被告於100 年2 月25日收到法院裁定書後，即告知林陽成及
    陳會文於3 月3 日至被告家中商議，兩造達成協議此工程之
    總費用為8 萬元，被告並於陳會文見證下支付票面金額7 萬
    元支票1 紙及現金1 萬元予林陽成，並由林陽成簽下收據，
    依民法第309 條規定，兩造間承攬拆除工程關係因而消滅終
    止。後被告於3 月3 日下午詢問西湖鄉公所承辦人邱蘭枝，
    關於總拆除費用包括被告已付之執行費、界定費共計162,12
    7 元，除扣除工程款8 萬元後，將要發還西湖鄉公所之餘額
    及被告已付之執行費、界定費，全數捐給西湖鄉高埔社區發
    展協會一事有何異議，邱蘭枝表示沒有意見，西湖鄉公所一
    切配合法院，被告當時亦立下同意書予高埔社區發展協會理
    事長徐森雄，並另立委託書由其全權處理，其也簽下收據。
    數日後原告法定代理人得知法院裁定之消息，心起貪念，覬
    覦執行費用，除先前給付之8 萬元外，進而依被告有不當得
    利之法律關係，再請求被告給付76,500元。原告之法定代理
    人為此揚言提起告訴要脅並以電話騷擾，令被告心生畏懼。
  (三)原告公司之林陽成事後已與被告達成系爭工程款以8 萬元結
    算之協議，另被告受託於本院民事執行法官而有監守之責，
    明知原告利用其專業，巧立名目浮報工程款項嚴重，欺瞞法
    官對此工程之瞭解不夠清楚，進而以溢額圖自己不法之所得
    ，詐取人民的納稅錢。倘若將裁定的錢如數交給原告，被告
    有圖利他人共同詐取人民納稅金錢之嫌，原告之主張既不合
    理亦不合法。況被告與西湖鄉公所拆屋還地事件，原告依民
    法第179 條，得向西湖鄉公所請求長達35年相當於租金之不
    當得利，被告均未提起任何要求。原告陳稱被告因無書面契
    約而不願給付工程款，並非屬實。
  (四)綜上，原告於親簽收總工程款在先，心生貪念，進而要脅強
    索無法律依據之報酬在後。又承攬系爭拆除工程者係林陽成
    與被告間，被告與原告之法定代理人無任何承攬關係，原告
    亦無法以自己名義向被告請求給付。又按訴訟事件之原告或
    被告均需為正當當事人，始符合當事人適格要件。本件原告
    主張工程款給付之請求權，原告非權利人，欠缺訴訟上之權
    利法律關係，原告既未與被告成立承攬契約，則原告之請求
    無理由。並聲明：原告之訴駁回。
三、法院之判斷：
  (一)按契約之成立本不以署名畫押為要件，故凡當事人間締結契
    約，其書面之形式雖不完全，而能以其他方法，足以證明其
    意思已有合致之表示者，自無妨於契約之成立，當然發生法
    律上之效力（最高法院20年上字第1727號判例要旨參照）。
    又被詐欺而為意思表示者，依民法第92條第1項之規定，表
    意人固得撤銷其意思表示，惟主張被詐欺而為表示之當事人
    ，應就此項事實負舉證之責任（最高法院44年台上字第75號
    判例要旨參照）。
  (二)原告主張兩造間成立系爭拆除工程之承攬契約，原告拆除完
    畢後提出164,325 元之請款單，被告將該請款單持向本院聲
    明核定強制執行費用，其中拆除工程費用核定為156,500 元
    ，業經原告提出請款單，並經本院依職權調閱本院100 年度
    司執聲字第4 號確定執行費用事件卷宗核閱無誤（見本院10
    0 年度司執聲字第4 號卷第19至20、36頁），堪認原告此部
    分主張與事實相符。被告雖辯稱承攬系爭拆除工程者係原告
    公司人員林陽成，被告未曾見過原告法定代理人林翠珍，原
    告屬當事人不適格等語。查兩造雖未有簽定書面之承攬契約
    ，惟林陽成持向被告請款之請款單載明為「二呆工程有限公
    司請款單」及「聯絡人林陽成」，顯見林陽成係代理原告與
    被告成立系爭拆除工程之契約，而被告亦以該載有「二呆工
    程有限公司請款單」及「聯絡人林陽成」之請款單向本院聲
    請核定執行費用，足見兩造已有訂立系爭拆除工程契約之意
    思表示合致。
  (三)被告辯稱兩造於100 年3 月3 日就系爭拆除工程達成以8 萬
    元計算之協議，被告已給付該8 萬元工程款與原告，業據提
    出載有「地方法院強制執行費拆遷費總工程款合計總共捌萬
    元整」，並由林陽成簽名之文件乙紙為證（見卷第37頁），
    證人林陽成亦證稱：我在原告公司工作，本院卷第37頁文件
    是由我簽名，有收到現金1 萬元，及7 萬元的支票，當時簽
    這張就是系爭工程款以8 萬元計算等語（見卷第51至53 頁
    ）。是被告所辯兩造就系爭拆除工程已達成以8 萬元計算之
    協議，堪認屬實。原告既與被告達成系爭拆除工程以8 萬元
    結算之協議，即應受該協議之拘束，無權請求被告給付超過
    8 萬元之工程款。且原告就該7 萬元支票事後已兌現，亦不
    爭執，故被告就系爭拆除工程8 萬元工程款已給付完畢。至
    原告主張林陽成僅係代理原告承包業務，無權決定系爭拆除
    工程之工程款以8 萬元計算等語，惟原告既稱林陽成可代理
    原告對外承包工程，而承包工程除工程內容外，自包括決定
    工程款，否則如何向客戶承攬工程，且證人林陽成亦證稱其
    簽署上開文件即表示系爭拆除工程款以8 萬元計算，足見林
    陽成確有代理權，原告此部分主張，實不足採。
  (四)另原告主張被告向林陽成詐稱本院核定系爭拆除工程費用為
    8 萬元，致林陽成陷於錯誤，始同意系爭拆除工程以8 萬元
    計算等語，此為被告所否認，原告就其主張遭詐欺之事實，
    應負舉證責任。證人林陽成雖證稱：我會簽這個8 萬元，是
    因為我看到法院的裁決書是8 萬元，所以我想說法院只有給
    我8 萬元，如果法院這樣裁決下來我就算了，當時陳會文也
    在場，所以我覺得我被騙了，當時我有要跟被告要影本，他
    說隔天他要去大陸，隔天再拿給我，後來一直都沒有，當時
    陳會文在場他也知道這件事情等語（見卷第52頁）。惟證人
    陳會文證稱：簽立這張以8 萬元結算工程款文件時我有在場
    ，他們簽這張就是工程款以8 萬元計算，林陽成有說拿這8
    萬元就算了，沒有看到被告有拿出法院裁定書說法院只核定
    8 萬元，好像有看到林陽成開的工程請款單而已，我到的時
    候8 萬元已經講好了，簽8 萬元時我確實有在場，我到之後
    他們沒有再談工程款要付多少等語（見卷第57至59頁）。證
    人林陽成既稱被告出示法院核定8 萬元裁定書及其有跟被告
    要裁定書影本時，陳會文在場也知道這件事。然證人陳會文
    卻稱僅聽到林陽成說拿這8 萬元就算了，沒看到被告拿法院
    裁定書說法院核定8 萬元等語，證人林陽成所述顯與證人陳
    會文證述不符。證人林陽成係原告公司負責處理系爭拆除工
    程之人員，原有偏頗原告之可能，而證人陳會文係仲介原告
    承包系爭拆除工程之人，且收取林陽成所給付之1 萬元工資
    ，自不可能偏袒被告，證人陳會文之證述應較可採信，證人
    林陽成指稱遭原告提出法院核定8 萬元裁定書所騙之過程，
    既有上開瑕疵存在，自難認為真實。此外，原告復未能提出
    其他證據證明被告有何詐欺行為，原告主張林陽成遭被告詐
    欺即難認為真實，則原告主張依民法第92條撤銷同意以8 萬
    元結算之意思表示，即屬無據。又兩造既以協議系爭拆除工
    程以8 萬元結算，被告自無不當得利可言，原告基於不當得
    利請求被告給付如聲明所述金額及利息，亦無理由。
四、綜上，系爭拆除工程款兩造事後既已約定以8 萬元結算，被
    告並已清償完畢，又原告主張遭被告詐欺乙節，復未能舉證
    證明，自無從撤銷該意思表示。則原告請求被告給付76,500
    元及利息，即屬無據，應予駁回。
中    華    民    國   100    年    7     月    7     日
                  苗栗簡易庭法  官  吳國聖
以上正本係照原本作成。
如對本判決上訴，須於判決送達後20日內向本院提出上訴狀。
                            書記官  楊思賢
中    華    民    國   100    年    7     月    7     日